臺灣彰化地方法院民事判決
111年度簡上附民移簡字第1號
原      告  鄭精讚  


被      告  陳萬生  
上列當事人間請求損害賠償事件，經110年度簡上附民字第13號
裁定移送，本院於民國111年7月19日言詞辯論終結，判決如下：
    主  文
壹、被告應給付原告新台幣壹拾壹萬壹仟零參拾陸元。
貳、原告其餘之訴駁回。
    事實及理由
壹、原告起訴主張：
　一、被告陳萬生前向訴外人鄭志騰購買渠所有位於彰化縣○○市
      ○○路○段000號房地之應有部分(下稱本案房地)，鄭志騰之
      胞兄即原告鄭精讚知悉後，表示欲行使共有人之優先承買
      權，被告陳萬生與原告鄭精讚因而就原告得否優先承買訴
      外人鄭志騰所有之本案房地之應有部分問題而發生糾紛。
      嗣被告於民國（下同）109年11月6日上午9時20分，與訴外
      人鄭志騰至本案房地尋原告，欲拿取該屋鑰匙進屋查看屋
      狀，經原告拒絕後，雙方產生口角爭執。詎被告竟基於傷
      害之犯意，持拐杖毆打原告之頭部、背部及左手臂，致原
      告受有頭部挫傷併腦震盪、背部擦挫傷、手腳挫傷之傷害
      。
　二、刑事部分前經鈞院以110年度簡字第1003號判決被告犯傷
      害罪，處拘役肆拾日，如易科罰金，以新臺幣壹仟元折算
      壹日，扣案之拐杖壹支沒收；並以110年度簡上字第103號
      判決駁回被告之上訴而確定，爰起訴請求賠償損害。
　三、請求被告賠償範圍如下：
　　㈠醫療費用及車資新臺幣（下同）15,786元：
　　　醫療費用11,886元如收據所示、車資往返13趟3,900元，
      共15,786元。
　　㈡工作所得之四個月損失12萬元：
　　　原告因本件致無法工作四個月，每月三萬元，共12萬元。
　　㈢精神慰撫金20萬元：
　　　原告因本件傷害而處於極度不安且恐慌之狀態，顯已構成
      生理及心理受創，致有永久性之影響，故請求精神慰撫金
      20萬元。
　　㈣以上共計335,786元；並聲明：
　　　⒈被告應給付原告新臺幣335,786元。
　　　⒉訴訟費用由被告負擔。
　　　⒊原告願供擔保，請准宣告假執行。
貳、原告對於被告答辯內容之陳述：
　　原告係於員林中山路賣烤地瓜，一天所得約二千至三千元不
    等；而員林基督教醫院雖函覆鈞院稱原告不能工作約一個月
    ，惟原告確實並無於一個月即能康復，時常感到頭暈；至每
    月三萬之計算方式，係以之前退休時之四萬三千九百元為基
    礎，而因賣烤地瓜較自由，故降為三萬元計算。
參、被告答辯：
　一、兩造因互毆而被告係出於自衛始以枴杖戳原告背部，對於
      原告提出之醫療費用11,886元、無法工作四個月等部分均
      否認有達此數額；原告當初於派出所時，所提出之證明係
      小醫院的診斷書，並非員林基督教醫院診斷書，且事發當
      日係下午三點至四點左右，與原告提出之診斷書上所載時
      間為早上有所不符；至原告稱伊賣烤地瓜，實係由原告之
      妻所經營，原告並無實際從事此事務。
　二、被告聲明：
　　㈠原告之訴駁回。
　　㈡訴訟費用由原告負擔。
　　㈢被告願供擔保，請准宣告免為假執行。
肆、兩造不爭執事項：
　　被告前經本院以110年度簡字第1003號判決被告犯傷害罪，
    處拘役肆拾日，如易科罰金，以新臺幣壹仟元折算壹日，扣
    案之拐杖壹支沒收；並以110年度簡上字第103號判決駁回被
    告之上訴而確定。
伍、兩造爭執事項：
　一、被告是否應負損害賠償責任？
　二、原告請求之範圍是否有理由？
陸、本院之判斷：
　一、原告主張之上開事實，業據提出與所述情節相符之員林基
      督教醫院之診斷證明書、醫療費用收據、同院電腦斷層掃
      描檢查同意書，復經本院以110年度簡字第1003號判決被
      告犯傷害罪，處拘役肆拾日，如易科罰金，以新臺幣壹仟
      元折算壹日，扣案之拐杖壹支沒收；並以110年度簡上字
      第103號判決駁回被告之上訴而確定在案，有本院調閱刑
      事判決附卷可稽，且為被告所不爭，堪信為真正。
  二、按因故意或過失，不法侵害他人之權利者，負損害賠償責
      任；不法侵害他人之身體或健康者，對於被害人因此喪失
      或減少勞動能力或增加生活上之需要時，應負損害賠償責
      任；不法侵害他人之身體、健康、名譽、自由、信用、隱
      私、貞操，或不法侵害其他人格法益而情節重大者，被害
      人雖非財產上之損害，亦得請求賠償相當之金額，民法第
      184 條第1 項前段、第193 條第1 項、第195 條第1 項前
      段分別定有明文。經查，被告所為前開侵權行為，致原告
      受有系爭傷害，是原告本於前揭規定，請求被告賠償其所
      受損害，於法有據。
  三、茲就原告主張之各項損害項目及金額分別審酌析述如下：
  　⒈醫療費用及就醫車資：
　　  原告主張因本件事故受傷就醫治療，為此支出醫療費用11
      ,886元，並提出上開診斷證明書、醫療費用收據等件影本
      為證，又原告住彰化縣大村鄉，前往員林基督教醫院診斷
      治療，依其所述每趟300元，13次共計3,900元，核屬必要
      ，經本院核算原告提出之醫療費用收據，加計車資3,900
      元，則原告請求被告賠償原告15,786元，依法有據，應予
      准許。
  　⒉工作損失：
　　  原告再主張因傷需在家休養4個月無法工作，依事發前每
      月工資2、3萬元計算，薪資損失為12萬元等語。查，經本
      院向員林基督教醫院查詢原告受傷後須休養多久不能工作
      ，經函覆約1個月不能工作，有該院111年5月18日一一一
      員基院字第1110500026號函在卷可稽，原告自陳以烤地瓜
      有上開收入等語，並經其於準備程序依民事訴訟法第367
      條之1第2項規定具結擔保陳述為真，尚堪信為真實，本院
      認原告不能工作情形以111年勞工基本工資25,250元核算1
      個月工作收入尚屬有據，應認為適當，超過部分，於法不
      合，不應准許。　　
    ⒊精神慰撫金：
　　  按法院對於非財產上損害之量定，應斟酌雙方之身分、地
      位、資力與加害之程度及其他各種情形，核定相當之數額
      ，其金額是否相當，自應依實際加害情形與被害人所受之
      痛苦及雙方之身分、地位、經濟狀況等關係決定之。查原
      告因被告之過失行為而有如上所述之傷害，堪認身心均受
      有痛苦，其自得請求被告賠償精神慰撫金。又事發時原告
      年64歲，名下財產為13,778,230元；被告事發時年72歲，
      名下有財產138,836元等情，兩造稅務電子閘門財產所得
      調件明細表足參。則本院審酌兩造之身分、地位、經濟狀
      況、被告之故意情節、原告所受傷害等一切情狀，認原告
      請求精神慰撫金7萬元，尚屬適當，應予准許，超過部分
      ，於法不合，不應准許。
   ⒋ 基上，原告請求被告給付之賠償金額為111,036元（計算
　    式：醫療費用11,886元＋就醫車資3,900元＋工作損失25,25
      0元＋精神慰撫金7萬元＝111,036元），此部分為有理由，
      應予准許，逾此範圍之請求，為無理由，應予駁回。 
  四、本件事證已臻明確，兩造其餘之攻擊防禦方法及所提證
　　  據，於判決結果不生影響，爰不一一論列，附此敘明。
  五、本件為刑事附帶民事訴訟，免納裁判費用，訴訟進行中亦
　　  無公示送達費用、證人日旅費等訴訟費用之產生，毋庸為
      訴訟費用負擔之諭知。
中　　華　　民　　國　　111 　年　　8 　　月　　22　　日
                  民事第四庭    法  官　王鏡明
                                法  官  謝仁棠
                                法  官  李言孫 　　
以上正本係照原本作成。 　
不得上訴。
中　　華　　民　　國　　111 　年　　8 　　月　　23　　日
　　　　　　　　　　　　　　　　書記官  梁永慶